臺灣高雄地方法院刑事判決　　　　　　　100年度訴字第521號
公　訴　人　臺灣高雄地方法院檢察署檢察官
被　　　告　張有成
上列被告因違反毒品危害防制條例等案件，經檢察官提起公訴（
100 年度偵字第8120號），被告於本院準備程序中就被訴事實均
為有罪陳述，經合議庭裁定由受命法官依簡式審判程序獨任審理
，並判決如下：
    主  文
張有成犯施用第一級毒品罪，累犯，處有期徒刑拾月；又犯施用
第二級毒品罪，累犯，處有期徒刑伍月。應執行有期徒刑壹年貳
月。
    事  實
一、張有成前於民國91年間因施用毒品案件，經觀察、勒戒後，
    因認有繼續施用毒品之傾向，復經裁定令入戒治處所施以強
    制戒治，於93年3 月9 日執行完畢。又於97年間因施用毒品
    等案件，經本院97年度審訴字第5575號判決分別判處有期徒
    刑7 月、7 月，並定應執行有期徒刑1 年確定；又因詐欺案
    件，經本院98年度審簡字第2777號判決判處有期徒刑4 月確
    定；上開3 罪，經本院98年度審聲字第5092號裁定應執行刑
    為有期徒刑1 年3 月確定，甫於99年5 月4 日縮刑期滿執行
    完畢出監。詎仍不知悔改，復分別基於施用第一級毒品海洛
    因、第二級毒品甲基安非他命之犯意：(一)於100 年1 月12日
    18時30分許，在友人錢俊呈位於高雄市○○區○○路641 號
    3 樓之3 住處內，以針筒注射方式，施用第一級毒品海洛因
    1 次；(二)另於100 年1 月12日18時許，在上開處所，將甲基
    安非他命摻入香菸之方式，施用第二級毒品甲基安非他命1
    次。嗣為警於100 年1 月12日19時10分許，在錢俊呈上開住
    處內查獲，並扣得張有成所有與本案犯罪無關之海洛因16包
    （毛重6.42公克，張有成涉犯轉讓第一級毒品罪部分，另由
    檢察官以100 年度偵第3344號提起公訴後，經本院100 年度
    審訴字第919 號判處有期徒刑1 年6 月確定）、行動電話2
    支，及錢俊呈所持有與本案犯罪無關之海洛因13包（毛重4.
    46公克）、安非他命9 包（毛重8.59公克）、行動電話7支
    、標籤貼紙20張、電子磅秤2 台、現金收支簿1 本、吸食器
    2 個、現金新臺幣3500元、夾鏈袋1 批。復徵得張有成同意
    後採尿送驗，結果呈甲基安非他命、可待因、嗎啡陽性反應
    而查悉上情。
二、案經高雄市政府警察局鹽埕分局移請臺灣高雄地方法院檢察
    署檢察官偵查起訴。
    理  由
一、按本案被告張有成所犯毒品危害防制條例第10條第1 項施用
    第一級毒品罪、第2 項施用第二級毒品罪，均係死刑、無期
    徒刑、最輕本刑為3 年以上有期徒刑以外之罪，其於準備程
    序就前揭被訴事實均為有罪之陳述，經依法告知簡式審判程
    序之旨，並聽取當事人之意見後，本院認無不得或不宜改依
    簡式審判程序進行之情形，爰依刑事訴訟法第273 條之1 第
    1 項規定，裁定本件由受命法官獨任進行簡式審判程序，合
    先敘明。
二、上揭事實，業據被告於本院審理中坦承不諱（本院卷第31頁
    ），而被告於上揭時、地為警查獲時所採集之尿液，經送請
    高雄市立凱旋醫院檢驗結果確呈甲基安非他命、可待因、嗎
    啡陽性反應，亦有該院濫用藥物尿液檢驗報告（偵卷第9頁
    ）在卷可稽。此外復有濫用藥物尿液檢體監管紀錄表（警卷
    第19頁）、毒品尿液編號姓名對照表（警卷第20頁）附卷可
    按。是被告之自白核與事實相符，應堪採信。本案事證明確
    ，被告上開施用第一級毒品海洛因、第二級毒品甲基安非他
    命之犯行，均堪以認定。
三、按海洛因、甲基安非他命分別係為毒品危害防制條例第2 條
    第2 項第1 款、第2 款所規定之第一級、第二級毒品，不得
    持有、施用。又毒品危害防制條例於92年7 月9 日修正公布
    ，自93年1 月9 日施行，其中第20條、第23條將施用毒品之
    刑事處遇程序，區分為「初犯」及「5 年內再犯」、「5 年
    後再犯」。依其立法理由之說明：「初犯」，經觀察、勒戒
    或強制戒治後，應為不起訴處分或不付審理之裁定；經觀察
    、勒戒或強制戒治執行完畢釋放後，「5 年內再犯」者，因
    其再犯率甚高，原實施之觀察、勒戒及強制戒治既已無法收
    其實效，爰依法追訴或裁定交付審理。至於經觀察、勒戒或
    強制戒治執行完畢釋放後，「5 年後再犯」者，前所實施之
    觀察、勒戒或強制戒治已足以遮斷其施用毒品之毒癮，為期
    自新及協助其斷除毒癮，仍適用「初犯」規定，先經觀察、
    勒戒或強制戒治之程序。從而依修正後之規定，僅限於「初
    犯」及「5 年後再犯」二種情形，始應先經觀察、勒戒或強
    制戒治程序。倘被告於5 年內已再犯，經依法追訴處罰，縱
    其第3 次（或第3 次以上）再度施用毒品之時間，在初犯經
    觀察、勒戒或強制戒治執行完畢釋放5 年以後，已不合於「
    5 年後再犯」之規定，且因已於「5 年內再犯」，顯見其再
    犯率甚高，原實施觀察、勒戒或強制戒治，已無法收其實效
    ，即應依該條例第10條處罰（最高法院95年5 月9 日95年度
    第7 次刑事庭會議決議參照）。查被告前於91年間因施用毒
    品案件，經送觀察勒戒後，因認有繼續施用毒品之傾向，又
    令入戒治處所施以強制戒治，復經本院分別裁定停止戒治、
    撤銷停止戒治，於93年3 月9 日執行完畢釋放。復於97年間
    ，因再犯施用毒品等案件，經本院以97年度審訴字第5575號
    判決分別判處有期徒刑7 月、7 月，並定應執行有期徒刑1
    年確定，有臺灣高等法院被告前案紀錄表在卷可憑。是被告
    雖係於上開強制戒治執行完畢釋放5 年後再犯本罪，然其前
    次所犯本院97年度審訴字第5575號施用毒品案件，係在上開
    強制戒治執行完畢後5 年內所為，而屬「5 年內再犯」之情
    形，依最高法院上開決議之意旨，被告本件施用毒品之犯行
    ，應依法起訴並論罪科刑。
四、核被告所為，係犯毒品危害防制條例第10條第1 項之施用第
    一級毒品罪、第2 項施用第二級毒品罪。被告分別持有第一
    級毒品海洛因、第二級毒品甲基安非他命，進而施用之，其
    持有之低度行為均為施用之高度行為所吸收，不另論罪。被
    告曾有如事實欄所示之前科紀錄，此有上開前案紀錄表在卷
    可參，其於有期徒刑執行完畢後5 年內，故意再犯本件有期
    徒刑以上之罪，均為累犯，應均依刑法第47條第1 項規定加
    重其刑。
五、爰審酌被告因施用毒品案件經觀察勒戒、戒治及判處徒刑執
    行完畢後，再犯本件施用毒品犯行，顯見其仍未能戒除毒癮
    ，且戒毒之意念非堅，本應嚴懲，惟念及被告於犯罪後已坦
    承犯行，態度良好，且施用毒品行為，乃屬對其自身健康之
    戕害行為，及其犯罪動機、目的、手段等一切情狀，分別量
    處如主文所示之刑，並定應執行刑如主文所示，以資懲儆。
據上論斷，應依刑事訴訟法第273 條之1 第1 項、第299 條第1
項前段，毒品危害防制條例第10條第1 項、第2 項，刑法第11條
前段、第47條第1 項、第51條第5款，判決如主文。
本案經檢察官李宜穎到庭執行職務。
中    華    民    國    100   年    5     月    30    日
                    刑事第六庭  法  官  曾仁勇
以上正本證明與原本無異。
如不服本判決應於收受本判決後10日內向本院提出上訴書狀，並
應敘述具體理由，如未敘述上訴理由者，應於上訴期間屆滿後20
日內補提理由書狀於本院（均須按他造當事人之人數附繕本）「
切勿逕送上級法院」。
中    華    民    國    100   年     5    月    30    日
                                書記官  王紀芸
附錄本件論罪科刑之法條：
毒品危害防制條例第10條
施用第一級毒品者，處6 月以上5 年以下有期徒刑。
施用第二級毒品者，處3 年以下有期徒刑